【裁判字號】    90,上更(一),12
【裁判日期】    900227
【裁判案由】    偽造文書等
【裁判全文】
臺灣高等法院刑事判決                            九十年度上更(一)字第一二號
    被      告  乙○○
右上訴人因偽造文書等案件，不服臺灣板橋地方法院八十七年度訴字第五四三號，中
華民國八十七年六月三十日第一審判決（起訴案號：臺灣板橋地方法院檢察署八十五
年度偵字第一三八三號）提起上訴，判決後，經最高法院發回更審，本院判決如左：
    主  文
原判決撤銷。
乙○○連續行使偽造私文書，足以生損害於他人，處有期徒刑伍月，如易科罰金，以
參佰元折算壹日。
    事  實
一、乙○○因急需用款，於民國八十六年七月五日（星期六）上午，向甲○○商借新
    台幣（下同）八萬元，甲○○應允後，因無暇領款，即將其花蓮區中小企業銀行
    三重分行存摺及印鑑章交予乙○○，允由乙○○自行領取，乙○○取得前述存摺
    及印鑑章後，即於當日前往銀行提領，惟因已逾十二時，致領款未果，迄至次星
    期一即同年七月七日，乙○○因須付民間高利貸利息，竟基於意圖為自己不法所
    有之概括犯意，於該日上午前往花蓮區中小企業銀行三重分行，在提款單上偽填
    金額十五萬元，並蓋印，而逾越授權範圍向該銀行詐領甲○○存款七萬元，致該
    銀行行員陷於錯誤，如數交付。乙○○領得前述款項後未將存摺、印鑑章返還甲
    ○○，復因同一理由，基於偽造文書暨同前不法所有之概括犯意，未經甲○○同
    意，即於同月十一日、十五日、二十八日及八月五日前往上開銀行，連續多次在
    該銀行提款單上，分別偽填提款十萬元、二十萬元、二十萬元及十四萬元之提款
    單各一紙，並均於該等提款單上盜蓋甲○○之印鑑章，而偽造甲○○名義之提款
    單，連續持向該銀行提領現款而行使之，以此詐術，使該銀行經辦人員陷於錯誤
    ，均如數交付，足以生損害於甲○○。嗣至同年八月十一日，甲○○因乙○○遲
    未交還印鑑及存摺，至銀行查詢存款餘額，始知上情。
二、案經甲○○訴請臺灣板橋地方法院檢察署檢察官偵查起訴。
    理  由
一、右開事實業據被告乙○○於本院訊問事實供承不諱（見本院九十年一月三十日筆
    錄），核與告訴人甲○○指訴之情節相符，且有花蓮區中小企業銀行三重分行取
    款憑條四紙、甲○○開立之00000000號活期存款戶存摺影本一紙、被告
    簽發之本票影本七紙（見本院上訴三四０六號卷第十六至二一頁）、告訴人提出
    之錄音帶暨譯文（見原審卷）附卷可稽。告訴人於偵查中雖指被告借款八萬元之
    時間為八十六年七月六日上午，其交付存摺及印鑑章之時間為次日即七月七日上
    午等語（見偵卷第一頁反面告訴狀）。然被告於本院訊問時已指其取得存摺、印
    鑑章並初次前往提款之時間係在星期六，但因逾中午十二時致領款未果，迄次星
    期一始領得款項等語（見本院同上筆錄）。被告亦指存摺係在星期六借予被告（
    本院同上筆錄）。查八十六年七月五日為星期六，七月七日為星期一，被告領得
    十五萬元之時間為七月七日，此有前述存摺影本可按。因之告訴人於偵查中所指
    之時間應為記憶上之錯誤，被告取得存摺及印鑑章之時間應為八十六年七月五日
    上午，被告且於同日即前往銀行領款未果，應先敘明。次查，告訴人將存摺、印
    鑑章交付被告後之八十六年七月八、九二日雖確有賣股票所得十二萬餘元及四十
    萬餘元之入帳（見前述存摺影本）。然告訴人明指，交付存摺時雖未明確要求被
    告返還之時間，然其僅同意被告領款八萬元，且因被告丈夫仍在，其始於星期三
    才開始找被告，且不知被告會行騙等語（見本院同上筆錄）。被告亦坦承告訴人
    僅同意借款八萬元。因之尚不能僅以告訴人在未取回存摺、印章前再出賣股票並
    將所得款項存入同一帳戶即認告訴人有授權或同意被告繼續領款。併此敘明。
    綜上所述，本案事證已明，被告犯行堪以認定。
二、核被告所為，係犯刑法第二百十六條、第二百十條之行使偽造私文書罪、同法第
    三百三十九條第一項之詐欺取財罪。被告盜用印章為偽造私文書之階段行為，偽
    造私文書之低度行為復為行使偽造私文書之高度行為所吸收，均不另論罪。公訴
    人認被告盜領存款，係犯刑法第三百三十五條第一項之侵占罪，容有未洽，起訴
    法條應予變更。被告先後多次行使偽造私文書、詐欺取財犯行，均時間緊接，犯
    罪構成要件相同，顯係基於概括犯意反覆為之，應依連續犯之規定各論以一罪，
    並均依法加重其刑。被告係以行使偽造文書之方法達其詐取財物之目的，所犯上
    開連續行使偽造私文書及連續詐欺取財二罪間，有方法結果之牽連關係，為牽連
    犯，應從一重之連續行使偽造私文書罪處斷。原審據以論罪科刑，固非無見。然
    被告向告訴人借得存摺、印鑑章之經過及被告何時起意詐取財物部分，原審於事
    實欄記載為：「八十六年七月六日上午，向甲○○商借新台幣（以下同）八萬元
    現金，，甲○○應允後，：：：即於次日上午將所有之銀行存摺及印鑑，託予乙
    ○○代為領取，詎乙○○意意圖為自己不法之所有：：：」等情。與前述之事實
    不符，尚有未當。次按，刑法第四十一條有關得易科罰金之規定，於被告行為後
    已修正為同法第四十一條第一項前段，將所犯最重本刑三年以下有期徒刑之罪，
    修正為五年以下有期徒刑，於九十年一月十日經總統公布施行。比較新舊法之規
    定，以新法較有利於被告。原審認被告犯刑法第二百十六條、第二百十條之行使
    偽造文書罪，判處有期徒刑五月，未及比較新舊法之規定，亦有未當。被告上訴
    否認犯罪，指摘原判決不當，雖無理由，然原判決既有前述未當情形，自應由本
    院撤銷改判。爰審酌前述被告犯罪之動機，所用之手段及所生危害尚非重大，犯
    後已續按月返還告訴人一萬元，有跨行匯款申請書十三紙在卷可稽，迄仍有四十
    餘萬元未償還，告訴人已表示只要被告還錢即可（見本院同上筆錄）暨被告嗣於
    本院訊問時已坦承犯行等一切情狀，量處如主文所示之刑，並依新修正刑法第四
    十一條第一項前段之規定，諭知易科罰金之折算標準，以示懲儆。
據上論斷，應依刑事訴訟法第三百六十九條第一項前段、第三百六十四條、第二百九
十條第一項前段、第三百條，刑法第五十六條、第二百十六條、第二百十條、第三百
三十九條第一項、第五十五條、第二條第一項項前段、修正後刑法第四十一條第一項
前段、罰金罰鍰提高標準條例第一條前段、第二條，判決如主文。
本案經檢察官鍾鳳玲到庭執行職務。
中      華      民      國      九十      年      二     月   二十七    日
                           臺灣高等法院刑事第七庭
                               審判長法  官  吳  啟  民
                                     法  官  蘇  隆  惠
                                     法  官  林  瑞  斌
右正本證明與原本無異。
如不服本判決應於收受送達後十日內向本院提出上訴書狀，其未敘述上訴之理由者並
得於提起上訴後十日內向本院補提理由書（均須按他造當事人之人數附繕本）。
                                     書記官  丁  淑  蘭
中    華    民    國     九十     年       三       月        一        日
附錄：本案論罪科刑法條全文
刑法第二百十六條
行使第二百十條至第二百十五條之文書者，依偽造、變造文書或登載不實事項或使登
載不實事項之規定處斷。
刑法第二百十條
偽造、變造私文書，足以生損害於公眾或他人者，處五年以下有期徒刑。
刑法第三百三十九條
意圖為自己或第三人不法之所有，以詐術使人將本人或第三人之物交付者，處五年以
下有期徒刑、拘役或科或併科一千元以下罰金。
以前項方法得財產上不法之利益或使第三人得之者亦同。
前二項之未遂犯罰之。


司法院資訊處製作；財團法人民間司法改革基金會備份。
